高雄高等行政法院判決
　　　　　　　　　　　　　　　　九十六年度訴字第四二三號
　　　　　　　　　　　　　　民.
原　　　告　中央健康保險局
代　表　人　甲○○總經理
訴訟代理人　乙○○
被　　　告　張明山即大華醫事檢驗所
上列當事人間因返還公法上不當得利事件，原告提起行政訴訟。
本院判決如下：
　　主  文
被告應給付原告新台幣貳拾壹萬肆仟捌佰壹拾玖元，及自民國九
十六年六月十四日起至清償日止，按年利率百分之五計算之利息
。
訴訟費用由被告負擔。
　　事  實
甲、事實概要：
緣被告於民國（下同）九十二年四月一日與原告簽訂全民健康保
險特約醫事服務機構合約，以二年為期，依合約書第二十五條規
定，被告未於合約期滿前以書面向原告為不續約之意思表示者，
視為繼續特約；雙方合約期間分別為九十二年四月一日至九十四
年三月三十一日、九十四年四月一日至九十六年三月三十一日、
最近一次簽訂之合約期間為九十六年四月一日至九十八年三月三
十一日，而被告申報九十三年第三季至九十五年第一季之醫療費
用經西醫基層總額預算點數調整及結算後應追扣之醫療費用計為
新台幣（下同）二一四、八一九元，雖被告現與原告合約中，惟
被告前申報之醫療費用仍不足扣抵，並自九十六年二月份起迄未
申報醫療費用，原告所屬高屏分局乃於九十六年一月二十二日及
九十六年三月十六日函請被告繳還系爭之溢領醫療費用，惟未獲
被告返還，爰本於「全民健康保險醫事服務機構醫療服務審查辦
法」（下稱審查辦法）第七條第四款規定及公法上不當得利，依
行政訴訟法第八條規定提起本件行政訴訟。
乙、兩造之聲明：
一、原告聲明求為判決:
(一)被告應給付原告二一四、八一九元，及自起訴狀繕本送達之
    翌日起至清償日止，按法定利率年息百分之五計算之利息。
(二)訴訟費用由被告負擔。
二、被告未於言詞辯論期日到場，亦未提出書狀為任何聲明。
丙、兩造主張之理由:
一、原告起訴意旨略謂：
（一）按人民與中央或地方機關間，因公法上原因發生財產上之
      給付或請求作成行政處分以外之其他非財產上之給付，得
      提起行政訴訟；因公法上契約發生之給付亦同，行政訴訟
      法第八條第一項定有明文。又按不當得利返還請求權通常
      係國家或行政主體向人民為請求，依行政程序法第一百二
      十七條及行政訴訟法第八條第一項規定，屬於公法上之金
      錢給付者，國家或行政機關自應依公法上不當得利之法理
      提起一般給付行政訴訟（參見吳庚，行政爭訟法論，八十
      八年五月修訂版，一百三十頁）。
（二）緣被告於九十二年四月一日與原告簽訂全民健康保險特約
      醫事服務機構合約，依約被告應依照健保法、健保法施行
      細則、全民健康保險醫事服務機構特約及管理辦法、全民
      健康保險醫療辦法等相關法令及雙方間之合約約定辦理全
      民健保醫療業務。依全民健康保險法第四十七條至五十四
      條之規定，係採醫療費用總額支付制度。另依審查辦法第
      四條規定，被告得檢具相關文件向原告申請支付醫療服務
      點數；原告則應予審核並依同辦法第七條、第八條規定，
      按約定成數辦理醫療服務點數暫付事宜。至申請之醫療服
      務點數完成審查後如發現核定金額低於暫付金額時，原告
      得於被告下次應撥付醫療服務費用中抵扣，如醫療服務費
      用不足抵扣者，保險人應予追償，上開審查辦法第七條第
      四款，亦有明文。
（三）查原告與被告簽訂之合約以二年為期，依合約書第二十五
      條規定，被告未於合約期滿前以書面向原告為不續約之意
      思表示者，視為繼續特約；雙方合約期間分別為九十二年
      四月一日至九十四年三月三十一日、九十四年四月一日至
      九十六年三月三十一日、最近一次簽訂之合約期間為九十
      六年四月一日至九十八年三月三十一日。而被告申報九十
      三年第三季至九十五年第一季之醫療費用經西醫基層總額
      預算點數調整及結算後應追扣之醫療費用計為二一四、八
      一九元整。雖被告現與原告合約中，惟被告前申報之醫療
      費用仍不足扣抵，並自九十六年二月份起迄未申報醫療費
      用，原告所屬高屏分局乃於九十六年一月二十二日及九十
      六年三月十六日函請被告繳還系爭之溢領醫療費用，惟未
      獲被告返還，爰本於審查辦法第七條第四款規定及公法上
      不當得利，依行政訴訟法第八條規定提起本訴，狀請鈞院
      鑒核，判如聲明意旨，以維權益。
二、被告未於言詞辯論期日到場，亦未提出書狀為任何陳述。
　　理  由
一、本件被告經合法通知，無正當理由，未於言詞辯論期日到場
    ，核無行政訴訟法第二百十八條準用民事訴訟法第三百八十
    六條所列各款情形，爰依原告之聲請，由其一造辯論而為判
    決，合先敘明。
二、按「人民與中央或地方機關間，因公法上原因發生財產上之
    給付或請求作成行政處分以外之其他非財產上之給付，得提
    起給付訴訟。因公法上契約發生之給付，亦同。」行政訴訟
    法第八條第一項定有明文。次按「保險醫事服務機構如下：
    一、特約醫院及診所。二、特約藥局。三、特約醫事檢驗機
    構。四、其他經主管機關指定之特約醫事服務機構。前項保
    險醫事服務機構之特約及管理辦法，由主管機關定之。」、
    「保險醫事服務機構當月份申報之醫療服務點數，經保險人
    審查後，其核定金額低於暫付金額時，保險人應於下次應撥
    付醫療服務費中抵扣，如醫療服務費用不足抵扣者，保險人
    應於下次應撥付醫療服務費中抵扣，如醫療服務費用不足抵
    扣者，保險人應予追償。」全民健康保險法第五十五條、審
    查辦法第七條第四款分別亦有明文。又「中央健康保險局依
    其組織法規係國家機關，為執行其法定之職權，就辦理全民
    健康保險醫療服務有關事項，與各醫事服務機構締結全民健
    康保險特約醫事服務機構合約，約定由特約醫事服務機構提
    供被保險人醫療保健服務，以達促進國民健康、增進公共利
    益之行政目的，故此項合約具有行政契約之性質。締約雙方
    如對契約內容發生爭議，屬於公法上爭訟事件‧‧‧。」亦
    經司法院釋字第五三三號解釋明確在案。
三、經查，被告於九十二年四月一日與原告簽訂全民健康保險特
    約醫事服務機構合約，以二年為期，依合約書第二十五條規
    定，被告未於合約期滿前以書面向原告為不續約之意思表示
    者，視為繼續特約；雙方合約期間分別為九十二年四月一日
    至九十四年三月三十一日、九十四年四月一日至九十六年三
    月三十一日、最近一次簽訂之合約期間為九十六年四月一日
    至九十八年三月三十一日，而被告申報九十三年第三季至九
    十五年第一季之醫療費用經西醫基層總額預算點數調整及結
    算後應追扣之醫療費用計為二一四、八一九元，雖被告現與
    原告合約中，惟被告前申報之醫療費用仍不足扣抵，並自九
    十六年二月份起迄未申報醫療費用，原告所屬高屏分局乃於
    九十六年一月二十二日及九十六年三月十六日函請被告繳還
    系爭之溢領醫療費用，惟未獲被告返還等情，此有兩造所簽
    訂上述合約書影本一份、原告前揭函影本及未沖銷帳明細表
    等附卷可稽，且被告亦未提出任何抗辯，應堪信實。被告既
    有溢領原告醫療服務費用二一四、八一九元，且所申報醫療
    費用又不足抵扣，則原告依審查辦法第七條第四款之規定及
    公法上不當得利法律關係，訴請被告償還，揆諸上述說明，
    核無不合，應予准許。
四、綜上所述，本件原告本於公法上不當得利之法律關係，提起
    一般給付之訴，請求被告返還溢領之醫療費用二一四、八一
    九元，及自起訴狀繕本送達翌日即九十六年六月十四日起至
    清償日止按年息百分之五計算之法定遲延利息，自屬有據，
    應予准許。
據上論結，本件原告之訴為有理由，爰依行政訴訟法第一百九十
五條第一項前段、第九十八條第一項前段、第二百十八條、民事
訴訟法第三百八十五條第一項前段，判決如主文。
中　　華　　民　　國　九十六　年　 九    月  　十八 　日
                  第一庭審判長法　官　江幸垠
                              法  官　蘇秋津
                              法  官　林勇奮
以上正本係照原本作成。
如不服本判決，應於判決送達後二十日內向本院提出上訴書狀，
其未表明上訴理由者，應於提起上訴後二十日內向本院提出上訴
理由書（須按對造人數附繕本）；如於本判決宣示或公告後送達
前提起上訴者，應於判決送達後二十日內補提上訴理由書（須附
繕本）。未表明上訴理由者，逕以裁定駁回。
中　　華　　民　　國　九十六　年　 九    月  　十八 　日
　　　　　　　　　　　　　　  書記官　黃玉幸
